臺灣桃園地方法院民事簡易判決
111年度壢簡字第24號
原      告  吳信吉  
被      告  黃富鍾  
訴訟代理人  謝騏任  
            范姜建原
上列當事人間請求損害賠償事件，本院於民國111年6月7日言詞
辯論終結，判決如下：
　　主　　文
被告應給付原告新臺幣93,299元，及自民國110年11月20日起至 清償日止，按年息5％計算之利息。                       
原告其餘之訴駁回。
訴訟費用新臺幣5,400元由被告負擔新臺幣1,012元，餘由原告負
擔。
本判決原告勝訴部分得假執行。但被告如以新臺幣93,299元為原
告預供擔保，得免為假執行。
原告其餘假執行之聲請駁回。
　　事實及理由
一、原告主張：被告於民國108年11月3日晚間，駕駛車牌號碼00
     0-0000號自用小客車（下稱被告車輛），沿桃園市中壢區
    環北路往延平路方向行駛，於20時2分許，行經環北路與中
    福 路交岔路口欲左轉時，本應注意汽車行駛至交岔路口，
    轉彎 車應讓直行車先行，而依當時天候晴、夜間有照明、
    柏油路面乾燥無缺陷、無障礙物且視距良好，並無不能注意
    之情 事，竟疏於注意及此，即貿然左轉，適原告騎乘訴外
    人王佩茹所有車牌號碼000-0000號重型機車（下稱系爭車輛
    ）自對向車道直行駛至，兩造車輛因而發生碰撞，致原告人
    車倒 地，並受有左側橈骨骨折、左側前臂挫傷及右側踝部
    挫傷等 傷害（下稱系爭車禍事故），被告前揭過失傷害行
    為，業經本院109年度壢交簡字第1826號刑事簡易判決被告
    處拘役59日。而原告因系爭車禍事故支出醫療費用新臺幣（
    下同）1,840元、車輛修理費用246,940元、保管費用10,000
    元，且因傷計90日無法工作，損失工作收入225,000元，併
    請求精神慰撫金30,000 元，合計為513,780元，僅請求被告
    賠償498,020元，為此，爰依侵權行為損害賠償及債權讓與
    之法律關係提起本件訴訟等語。並聲明：（一）被告應給付
    原告498,020元，及自民事起訴狀繕本送達翌日起至清償日
    止，按年息5％計算之利息。（二）願供擔保，請准宣告假執
    行。
二、被告則以：原告請求醫療費用僅需一張診斷證明書費用200
    元，主張逾1,440元部分之請求不應准許；系爭車輛車損部 
    分應計算折舊，保管費用與系爭車禍事故無關，又原告自稱
     從事房屋買賣仲介，現卻表示從事計程車司機，其薪資應
    以原告投保計程車公會之投保薪資計算工作損失之依據，而
    依 據原告提出診斷證明書之醫囑所載，僅建議原告不宜提
    重物 與激烈運動3個月，仍可以從事駕駛計程車之職業，故
    原告此部分主張顯無理由，原告請求精神慰撫金30,000元亦
    屬過高。另被告不爭執就系爭車禍事故具有過失，但原告亦
    有未注意車前狀況之過失等語，資以抗辯。並聲明：（一）
    原告之訴駁回。（二）若受不利之判決，願供擔保請准宣告
    免為假執行。
三、 本院之判斷：
(一）因故意或過失不法侵害他人之權利者，負損害賠償責任；
     不法侵害他人之身體、健康、名譽、自由、信用、隱私、 
     貞操、或不法侵害其他人格法益而情節重大者，被害人雖 
     非財產上之損害，亦得請求賠償相當之金額，民法第184 
     條第1項前段、第195條第1項前段分別定有明文。又汽車行
     駛至交岔路口，其行進、轉彎，應依下列規定：七、 轉彎
     車應讓直行車先行，道路交通安全規則第102條第1項 第7
     款亦有明文規定。查原告主張兩造於上開時、地發生系爭
     車禍事故，系爭車輛受損，其並受有左侧橈骨骨折、左側
     前臂挫傷及右侧踝部挫傷等傷害；被告有轉彎車未禮讓直
     行車之過失，被告因上開過失行為，經本院109年度壢交簡
     字第1826號刑事簡易判決被告處拘役59日等情，業據其提
     出本院109年度壢交簡字第1826號刑事簡易判決、天成醫療
     社團法人天晟醫院門診醫療費用收據暨診斷證明書、維修
     報價單、債權讓與證明書各1份附卷可參（見本院卷第5至1
     8頁、第27、72、73頁），且為被告所不爭執，堪信為真實
     ，是被告上開轉彎車未禮讓直行車之過失駕車行為與系爭
     車輛所受損害間具有因果關係，原告主張被告應就其過失
     負損害賠償責任，為有理由。
（二）茲就原告求償項目審究如下：
　  1.醫療費用1,840元:
      原告主張其因上開傷勢支出醫療費用1,840元等語，業據 
      其提出天成醫療社團法人天晟醫院門診醫療費用收據暨診
      斷證明書等件為憑（見本院卷第10至12頁、第18頁），可
       知原告於系爭車禍事故發生當日急診治療，並受有左側
      橈 骨骨折、左側前臂挫傷及右側踩部挫傷等傷害等情，
      復核算原告支出門 診醫療費用收據金額計為1,840元，與
      原告之金額相符，可以准許。至被告辯稱診斷證明書開立
      費用不應列入醫療費用等語，然本院認原告開立診斷證明
      書之用意為證明其 因事故受有傷害，且傷勢狀況、醫囑
      等與本件請求有關 聯性，故仍應列為醫療費用之一部分
      ，被告此部分辯詞，委不足採。
　　2.系爭車輛修理費用246,940元:
　　　按不法毁損他人之物者，被害人得請求賠償其物因毁損所
      減少之價額；負損害賠償責任者，除法律另有規定或契約
      另有訂定外，應回復他方損害發生前之原狀；損害賠償，
      除法律另有規定或契約另有訂定外，應以填補債權人所受
       損害及所失利益為限，民法第196條、第213條第1項、第
      216條第1項分別定有明文。又依民法第196條請求賠償物
      被毀損所減少之價額，得以修復費用為估定之標準，但以
      必要者為限（例如：修理材料以新品換舊品，應予折 舊
      ）。查，系爭車輛修理費用為246,940元，其中零件費 用
      為219,740元、工資為27,200元，有維修報價單1份可參 (
      見本院卷第14、15頁），而估價單上所載維修項目與系 
      爭車輛因系爭車禍事故所受損害位置大致相符，惟請求系
       爭車輛修復零件費用既係以新品換舊品，自應就零件費
      用計算並扣除折舊，始屬公平。依行政院所頒固定資產耐
      用 年數表及固定資產折舊率之規定，系爭車輛之耐用年
      數為 3年，依定率遞減法每年折舊1000分之536，其最後1
      年之折舊額，加歷年折舊累積額，總和不得超過該資產成
      本 原額之十分之九之計算方法，另依營利事業所得稅查
      核準 則第95條第6項規定「固定資產提列折舊採用定率遞
      減法 者，以1年為計算單位，其使用期間未滿1年者，按
      實際使用之月數相當於全年之比例計算之，不滿1月者，
      以1 月計」，系爭車輛係於106年5月出廠，有系爭車輛詳
      細資 料報表1份附卷可佐（見本院卷第55頁），迄至系爭
      車禍事故發生日即108年11月3日，已使用2年7個月，則零
      件扣 除折舊後之修復費用估定為32,517元（計算式詳如
      附 表），加計工資27,200元，是系爭車輛維修費用以59,
      717元為必要，逾此範圍之請求，即屬無據。
　　3.保管費用10,000元：
　　　原告雖稱車輛維修保管費用支出10,000元等語，然經本 
      院當庭詢問車輛保管費用證明為何？原告自承原廠稱系爭
       車輛有修復就不用付費，尚未付款等語（見本院卷第70
      頁），是原告並未實際支出保管費用10,000元，則原告請
      求此筆費用，為無理由。
　　4.工作收入225,000元：
　　　原告主張其因上開傷勢手打石膏，近4個月無法從事計程
      車工作，以天晟醫院診斷證明書醫囑所載3個月休養期 間
      、每日日薪2,500元計算，共計受有無法工作之薪資損 失
      225,000元等語，並提出桃園縣計程車客運商業同業公 會
      103年3月13日桃計客光字第103033號函、營業小客車租賃
      合約書、在職證明、員工職務證明書等件為據（見本院 
      卷第13、17、72、73頁），稽以本院函詢天成醫療社團法
      人天晟醫院關於原告病歷及診療說明，天晟醫院以111年3
      月18日天晟法字第111031801號函覆「一般腕骨骨折約3個
      月癒合，原告為左腕骨折，經副木固定，於11月3日急診
      ，11月6日及11月19日二次門診之後未再來院追蹤，故無
      法判斷是否需再休養」等語（見本院卷第43頁），認原告
      傷勢於108年11月3日起至108年11月19日前為無法工作之
      狀態，復以原告提出之桃園縣計程車客運商業同業公會10
      3年3月13日桃計客光字第103033號函所示，桃園市計程車
      駕駛每月營業收據淨額為47,000元至54,000元等情，認原
      告每月薪資以47,000元計算尚屬合理，準此，原告無法工
      作之薪資損失應為25,067元（47,000元÷30日×l6日＝25,06
      7元，元以下四捨五入），逾此範圍之請求，難謂有據。
　　5.精神慰撫金30,000元：
　　　按非財產上之損害賠償須以人格權遭遇侵害，使精神上受
      有痛苦為必要，其核給之標準固與財產上損害之計算不 
      同，然非不可斟酌雙方身分資力與加害程度，及其他各種
       情形核定相當之數額（最高法院51年台上字第223號判例
       意旨參照）。準此，非財產上之損害賠償，應以實際加
      害之情形、被害人所受精神上痛苦之程度、兩造之身分地
       位、經濟能力，並斟酌賠償義務人之可歸責程度等定之
      。查，原告因被告上開過失行為，並受有左側橈骨骨折、
      左 侧前臂挫傷及右側踩部挫傷等傷害，業如前述，堪信
      原告 因此受有精神上一定之痛苦，故原告請求被告給付
      精神慰撫金，咸為有據。爰審酌原告於本院審理時自承為
      高中畢業、現仍從事計程車行業等語（見本院卷第70頁反
      面），再審酌原告名下無不動產，被告名下有5筆不動產
      等情 (見本院個資卷），兼衡兩造經濟狀況、原告所受傷
      勢部 位及其範圍、程度，及被告傷害行為等情，認原告
      請求30,000元之精神慰撫金，尚屬合理，可以准許。
　　6.從而，原告得向被告請求賠償之金額應為116,624元（計
　    算式：醫療費用1,840元＋系爭車輛修理費用59,717元＋工
      作收入25,067元＋精神慰撫金30,000元＝116,624元）。
(三）按損害之發生或擴大，被害人與有過失者，法院得減輕賠 
     償金額，或免除之。重大之損害原因，為債務人所不及 知
     ，而被害人不預促其注意或怠於避免或減少損害者，為與
     有過失。前二項之規定，於被害人之代理人或使用人與 有
     過失者，準用之，民法第217條定有明文。此項規定之 目
     的，在謀求加害人與被害人間之公平，故在裁判上法院 得
     以職權減輕或免除之（最高法院著有85年台上字第1756 號
     判例意旨參照）。汽車行駛時，駕駛人應注意車前狀況及
     兩車並行之間隔，並隨時採取必要之安全措施，不得在 道
     路上蛇行，或以其他危險方式駕車，道路交通安全規則 第
     94條第3項定有明文。本件被告固有如前所述未禮讓直 行
     車之過失，然經核閱警局提供之現場監視器錄影檔，可見
     原告直行至肇事路口之際，被告車輛已左轉進入路口，系
     爭車輛卻未採取減速、停煞之動作，仍高速向前駛近，因
     而碰撞被告車輛右側車身，肇生系爭車禍事故，倘原告 騎
     乘系爭車輛行經肇事路口時，若有注意車前狀況，並即 時
     減速慢行，採取必要之安全措施應不至於與被告車輛發生
     碰撞，是原告就系爭車禍事故之發生亦具有未注意車前狀
     態之過失。本院審酌系爭車禍事故發生地點、事故雙方車
     輛位置、過失情節等因素，認被告就系爭車禍事故之發生
     應負擔80％過失責任，原告應負擔其餘20％過失責任，從而
     ，原告得向被告請求賠償之金額為93,299元（計算式：116
     ,624元×80％＝93,299元），逾此範圍之請求，即屬無據，不
     應准許。
四、遲延之債務，以支付金錢為標的者，債權人得請求依法定利
    率計算之遲延利息；應付利息之債務，其利率未經約定，亦
    無法律可據者，週年利率為百分之5；給付無確定期限者，
    債務人於債權人得請求時，經其催告而未為給付，自受催告
    時起，負遲延責任。其經債權人起訴而送達訴狀，或依督促
    程序送達支付命令，或為其他相類之行為者；與催告有同一
     之效力，民法第233條第1項、第203條、第229條第2項分別
    定有明文。經查，本件損害賠償債務，無確定給付期限，而
    本件起訴狀繕本係於110年11月19日送達被告，有本院送達
    證書1份附卷可稽（見本院卷第21頁），是被告應自110年11
    月20日起負遲延責任。
五、綜上所述，原告依侵權行為損害賠償及債權讓與之法律關係
　　請求被告給付93,299元，及自民事起訴狀繕本送達翌日即11
     0年11月20日起至清償日止，按年息5％計算之利息，為有 
    理由，應予准許，逾此範圍之請求，則無理由，應予驳回。
六、本件原告勝訴部分，係就民事訴訟法第427條訴訟適用簡易 
    程序所為被告部分敗訴之判決，爰依同法第389條第1項第3
    款之規定職權就被告敗訴部分宣告假執行。至原告敗訴部 
    分，其假執行之聲請即因訴之駁回而失所依據，併予駁回。
七、本件事證已臻明確，兩造其餘攻擊防禦方法及所提證據，核
　　與判決結果不生影響，爰不逐一論述，併此敘明。
八、訴訟費用負擔之依據：民事訴訟法第79條。
中　　華　　民　　國　　111 　年　　7 　　月　　14　　日
                  中壢簡易庭      法  官  張得莉
以上為正本係照原本作成。
如不服本判決，應於送達後20日內，向本院提出上訴狀並表明上
訴理由，如於本判決宣示後送達前提起上訴者，應於判決送達後
20日內補提上訴理由書（須附繕本）。
如委任律師提起上訴者，應一併繳納上訴審裁判費。
中　　華　　民　　國　　111 　年　　7 　　月　　14　　日
                                  書記官  鄭涵勻
附表
-----
折舊時間           金額
第1年折舊值        219,740×0.536=117,781
第1年折舊後價值    219,740-117,781=101,959
第2年折舊值        101,959×0.536=54,650
第2年折舊後價值    101,959-54,650=47,309
第3年折舊值        47,309×0.536×(7/12)=14,792
第3年折舊後價值    47,309-14,792=32,517